【裁判字號】    97,訴,291
【裁判日期】    970331
【裁判案由】    毒品危害防制條例
【裁判全文】
臺灣高雄地方法院刑事判決               97年度訴字第291號
公  訴  人  臺灣高雄地方法院檢察署檢察官
被      告  乙○○
上列被告因毒品危害防制條例案件，經檢察官提起公訴（96年度
毒偵字第10225 號），嗣因被告就被訴事實為有罪之陳述，經本
院告知簡式審判程序意旨，並聽取公訴人及被告之意見後，本院
合議庭裁定由受命法官獨任依簡式審判程序審理，判決如下：
    主  文
乙○○施用第一級毒品，累犯，處有期徒刑拾月。扣案第一級毒
品海洛因陸小包（合計淨重零點伍玖公克，空包裝重壹點陸玖公
克）、殘留海洛因之塑膠殘管壹支、殘留海洛因及甲基安非他命
之塑膠殘管壹支、殘留海洛因之殘渣袋伍個，均沒收銷燬之；注
射針筒參支、注射用水空瓶壹個、夾鏈袋壹包，均沒收之；又施
用第二級毒品，累犯，處有期徒刑陸月。扣案殘留海洛因及甲基
安非他命之塑膠殘管壹支，沒收銷燬之。應執行有期徒刑壹年貳
月。扣案第一級毒品海洛因陸小包（合計淨重零點伍玖公克，空
包裝重壹點陸玖公克）、殘留海洛因之塑膠殘管壹支、殘留海洛
因及甲基安非他命之塑膠殘管壹支、殘留海洛因之殘渣袋伍個，
均沒收銷燬之；注射針筒參支、注射用水空瓶壹個、夾鏈袋壹包
，均沒收之。
    事  實
一、乙○○前於民國88年間因施用毒品案件，經本院以88年度毒
    聲字第852 號裁定送觀察、勒戒後，認有繼續施用毒品之傾
    向，再經本院以88年度毒聲字第1481號裁定令入戒治處所施
    以強制戒治，嗣經裁定停止戒治，所餘戒治期間付保護管束
    ，復經撤銷停止戒治，再令入戒治處所戒治，於90年6 月9
    日強制戒治執行完畢而於翌日釋放出所，並經臺灣高雄地方
    法院檢察署檢察官於90年11月6 日以90年度戒毒偵字第1187
    號為不起訴處分確定，又於93、94年間因施用毒品案件，經
    本院分別以93年度訴字第2462號、94年度簡字第639 號、94
    年度訴字第870 號、94年度簡字第6271號，判處有期徒刑10
    月、5 月、1 年、6 月確定，上開4 罪接續執行，甫於96年
    7 月16日因減刑執行完畢出監。詎猶不知戒絕毒癮，明知海
    洛因及甲基安非他命係毒品危害防制條例第2 條第2 項第1
    款、第2 款所明定之第一、二級毒品，不得持有及施用，竟
    仍基於施用第一級毒品海洛因之犯意，於96年10月22日凌晨
    5 時許，在位於高雄縣仁武鄉○○村○○路261 之1 號鐵皮
    屋工寮內，以將第一級毒品海洛因摻水加入注射針筒內注射
    之方式，施用第一級毒品海洛因1 次，另基於施用第二級毒
    品甲基安非他命之犯意，於同日上午約8 、9 時許，在上開
    鐵皮屋工寮內，以將甲基安非他命置於鋁箔紙上燒烤吸食之
    方式，施用第二級毒品甲基安非他命1 次。嗣於96年10月22
    日上午10時48分許，在上開鐵皮屋工寮對面空地前，因行跡
    可疑為警盤查，當場自乙○○身上查獲第一級毒品海洛因5
    小包，另於上開鐵皮屋工寮內扣得第一級毒品海洛因1 小包
    、殘留海洛因之塑膠殘管1 支、殘留海洛因及甲基安非他命
    之塑膠殘管1 支、殘留海洛因之殘渣袋5 個、注射針筒3 支
    、注射用水空瓶1 個、夾鏈袋1 包，嗣經乙○○同意採集尿
    液送驗，結果分別呈第一級毒品海洛因代謝後嗎啡及第二級
    毒品甲基安非他命之陽性反應，始悉上情。
二、案經高雄縣政府警察局仁武分局報告臺灣高雄地方法院檢察
    署檢察官偵查起訴。
    理  由
一、按本件被告乙○○所犯係死刑、無期徒刑、最輕本刑為3 年
    以上有期徒刑以外之罪，其於準備程序就前揭被訴事實為有
    罪之陳述，經受命法官告知簡式審判程序之旨，並聽取其與
    公訴人之意見後，本院認無不得或不宜改依簡式審判程序進
    行之處，爰依刑事訴訟法第273 條之1 第1 項、第284 條之
    1 ，裁定本件由受命法官獨任進行簡式審判程序，合先敘明
    。
二、上揭事實，業據被告於本院審理中坦承不諱，且其於96年10
    月22日所採驗之尿液，經送往台灣檢驗科技股份有限公司以
    GC/MS 方法（氣相層析/ 質譜儀法）檢驗，結果均確呈第一
    級毒品海洛因代謝後嗎啡及第二級毒品甲基安非他命之陽性
    反應，此有該公司96年11月8 日報告編號KH2007A0000000號
    濫用藥物尿液檢驗報告在卷可憑（見警卷第11頁），另扣案
    之不明粉末6 小包，經送往務部調查局鑑定，結果均確含第
    一級毒品海洛因成分，此有該局96年12月15日調科壹字第09
    623082560 號鑑定書在卷可稽（見偵卷第12頁），且於同日
    扣案之塑膠殘管2 支，經送驗結果，其中1 支殘留第第一級
    毒品海洛因，另1 支殘留第一級毒品海洛因及第二級毒品甲
    基安非他命，扣案之殘渣袋5 個，經送驗結果，亦殘留第一
    級毒品海洛因，此有正修科技大學超微量研究科技中心R00-
    0000-000～R00-0000-000檢驗報告在卷可憑（見本院卷第53
    至59頁），復有高雄縣政府警察局仁武分局仁武派出所扣押
    筆錄暨扣押物品目錄表、照片11張在卷可佐（見警卷第10至
    12、14至16、20至25頁），足認被告上開自白確與事實相符
    ，洵堪採為論罪科刑之依據。
三、按毒品危害防制條例於92年7 月9 日修正公布，自93年1 月
    9 日施行，其中第20條、第23條將施用毒品之刑事處遇程序
    區分為「初犯」、「5 年內再犯」、「5 年後再犯」。依其
    立法理由之說明：「初犯」，經觀察、勒戒或強制戒治，應
    為不起訴處分或不付審理之裁定；經觀察、勒戒或強制戒治
    執行完畢釋放後，「5 年內再犯」者，因其再犯率甚高，原
    實施之觀察、勒戒及強制戒治既已無法收其實效，爰依法追
    訴或裁定交付審理。至於經觀察、勒戒或強制戒治執行完畢
    釋放，「5 年後再犯」者，前所實施之觀察、勒戒或強制戒
    治已足以遮斷其施用毒品之毒癮，為期自新及協助其斷除毒
    癮，仍用「初犯」規定，先經觀察、勒戒或強制戒治之程序
    。從而，依修正後之規定，祇於「初犯」及「5 年後再犯」
    2 種情形，有其追訴條件之限制，即須於初犯經觀察、勒戒
    或強制戒治釋放後，5 年內均無施用毒品之行為，始能認其
    前所實施之觀察、勒戒或強制戒治已足遮斷毒癮，而得於5
    年後再犯時，再予適用初犯之規定，重行觀察、勒戒等程序
    。倘5 年內已經再犯，被依法追訴處罰，縱其第3 次（或第
    3 次以上）施用毒品之時間在初犯釋放5 年以後，即與「5
    年後再犯」之情形有別，且因已於「5 年內再犯」，顯見其
    再犯率甚高，原實施觀察、勒戒或強制戒治，已無法收其實
    效，自無再經觀察、勒戒及強制戒治之必要，應由檢察官逕
    行起訴，始符新法修正之本旨（最高法院95年第7 次刑事庭
    會議決議參照）。查被告前於88年間因施用毒品案件，經本
    院以88年度毒聲字第852 號裁定送觀察、勒戒後，認有繼續
    施用毒品之傾向，再經本院以88年度毒聲字第1481號裁定令
    入戒治處所施以強制戒治，嗣經裁定停止戒治，所餘戒治期
    間付保護管束，復經撤銷停止戒治，再令入戒治處所戒治，
    於90年6 月9 日強制戒治執行完畢而於翌日釋放出所，並經
    臺灣高雄地方法院檢察署檢察官於90年11月6 日以90年度戒
    毒偵字第1187號為不起訴處分確定，又於93、94年間因施用
    毒品案件，經本院分別以93年度訴字第2462號、94年度簡字
    第639 號、94年度訴字第870 號、94年度簡字第6271號，判
    處有期徒刑10月、5 月、1 年、6 月確定等情，有臺灣高等
    法院被告前案紀錄表1 份附卷可參。被告為本件施用毒品犯
    行之時間，距上開強制戒治執行完畢獲不起訴處分之時點雖
    已逾5 年，然毒品危害防制條例第20條第3 項所稱「依前項
    規定為觀察、勒戒或強制戒治執行完畢釋放後，5 年後再犯
    第10條之罪者，適用本條前2 項之規定」，其立法理由在於
    ：觀察、勒戒或強制戒治後5 年後再犯者，顯見前所實施之
    觀察、勒戒或強制戒治已足以遮斷其施用毒品之癮，為其自
    新及協助其斷除毒癮，對此5 年後再犯者爰明定仍適用初犯
    之規定，先經觀察、勒戒、強制戒治之程序。由上開立法理
    由可知，所謂觀察、勒戒或強制戒治完畢釋放後5 年後，應
    僅指因觀察、勒戒或強制戒治已有效果，5 年內未再施用毒
    品而言，如5 年內又再行施用毒品，顯見其前之觀察、勒戒
    或強制戒治並未收效，即無再行觀察、勒戒或強制戒治之必
    要，揆諸此揭意旨，被告自無再行適用毒品危害防制條例第
    20條第3 項規定之餘地，是以本件罪證明確，犯行洵堪認定
    ，仍應依法論科。
四、查海洛因及甲基安非他命分屬毒品危害防制條例第2 條第2
    項第1 款所規定之第一級毒品及同條項第2 款所規定之第二
    級毒品，核被告所為，係犯毒品危害防制條例第10條第1 項
    施用第一級毒品罪及同條例第2 項施用第二級毒品罪。被告
    持有第一、二級毒品，復分別進而施用，其持有毒品之低度
    行為，應分別為施用第一、二級毒品之高度行為所吸收，均
    不另論罪。被告所犯上開施用第一級毒品罪及施用第二級毒
    品罪之間，犯意各別，罪名不同，應分論併罰之。又被告有
    事實欄所列前揭犯罪前科紀錄，有臺灣高等法院被告前案紀
    錄表可稽，其受有期徒刑之執行完畢，5 年以內故意再犯本
    件有期徒刑以上之罪，均為累犯，均應依刑法第47條第1 項
    之規定加重其刑。
五、爰審酌被告前已因施用毒品案件經觀察、勒戒及強制戒治，
    並經判刑確定入監執行，業如上述，本應徹底戒除毒癮，不
    料其竟仍繼續施用毒品，顯見其並無戒除毒害之決心，本不
    宜寬貸，惟念其施用毒品乃自戕一己之身體健康，並具有病
    患性人格之特質，行為本身對社會所造成之危害並非直接、
    鉅大，且犯後坦承犯行，態度尚佳等一切情狀，分別量處如
    主文所示之刑，並定其應執行之刑，以資懲儆。又被告所為
    上開犯行之犯罪時間均在96年4 月24日以後，不符中華民國
    96 年 罪犯減刑條例之規定，併此敘明。
六、末按查獲之第一、二級毒品及專供製造或施用第一、二級毒
    品之器具，不問屬於犯人與否，均沒收銷燬之，毒品危害防
    制條例第18條第1 項前段定有明文。查扣案之不明粉末6 小
    包（合計淨重0.59公克、空包裝重1.69公克），經鑑定結果
    確含第一級毒品海洛因之成分，業如上述，且該包裝袋因與
    其內之毒品業已無法析離，應將之同視為第一級毒品，從而
    不問屬於犯人與否，爰併依上開規定宣告沒收銷燬之。而鑑
    驗所耗損之毒品，既已費失，自無庸宣告沒收銷燬。扣案之
    塑膠殘管2 支、殘渣袋5 個，經鑑定結果，其上分別殘留第
    一級毒品海洛因、第二級毒品甲基安非他命，已如上述，衡
    情上開物品與毒品間已難剝離，自應整體視之為第一級、第
    二級毒品，應依毒品危害防制條例第18條第1 項前段規定，
    併予宣告沒收銷燬之。至扣案之注射針筒3 支、注射用水空
    瓶1 個、夾鏈袋1 包，為被告所有，供施用第一級毒品所用
    之物，業據被告供明在卷（見本院卷第39、71頁），惟無證
    據證明係專供施用毒品使用，故非屬毒品危害防制條例第18
    條第1 項前段規定之專供施用毒品之器具，另依刑法第38條
    第1 項第2 款規定，併予宣告沒收。
據上論斷，應依刑事訴訟法第273 條之1 第1 項、第284 條之1
、第299 條第1 項前段，毒品危害防制條例第10條第1 項、第2
項、第18條第1 項前段，刑法第11條前段、第47條第1 項、第38
條第1 項第2 款、第51條第5 款，判決如主文。
本案經檢察官甲○○到庭執行職務。
中    華    民    國    97    年    3     月    31    日
                  刑事第二庭    法  官  錢衍蓁
以上正本證明與原本無異。
如不服本判決應於收受本判決後10日內向本院提出上訴書狀，並
應敘述具體理由，如未敘述上訴理由者，應於上訴期間屆滿後20
日內補提理由書狀於本院（均須按他造當事人之人數附繕本）「
切勿逕送上級法院」。
中    華    民    國    97    年    3     月    31    日
                                書記官  秦富潔
附錄本判決論罪法條全文：
毒品危害防制條例第10條：
施用第一級毒品者，處6月以上5年以下有期徒刑。
施用第二級毒品者，處3年以下有期徒刑。


司法院資訊處製作；財團法人民間司法改革基金會備份。
